【裁判字號】    96,易,3403
【裁判日期】    970430
【裁判案由】    竊盜
【裁判全文】
臺灣臺北地方法院刑事判決              96年度易字第3403號
公  訴  人  臺灣臺北地方法院檢察署檢察官
被      告  丙○○
輔  佐  人
即被告之女  丁○○
上列被告因竊盜案件，經檢察官提起公訴（96年度偵字第21272
號），本院判決如下：
    主  文
丙○○竊盜，處拘役貳拾日，如易科罰金，以新臺幣壹仟元折算
壹日。
    事  實
一、丙○○於民國96年7 月5 日上午7 時10分許，在臺北市大安
    區○○○路○ 段2 號地下1 樓頂好超市購買1 瓶牛奶，並結
    完帳後，竟意圖為自己不法所有，趁該超市負責結帳之店員
    甲○○暫時離開結帳櫃台，前往該超市地下2 樓廁所如廁，
    未及注意之機會，徒手竊取放置於該超市陳列櫃台販售，價
    值新臺幣（下同）70元之壹週刊雜誌1 本，於得手後，在該
    超市值班副店長乙○○在場親見，惟未及向甲○○確認其是
    否已結帳購買該本雜誌前，即離開現場。嗣因乙○○於甲○○返回結帳櫃台後，向甲○○查證，確認丙○○並未結帳購
    買該本雜誌，乃於丙○○在同年7 月7 日上午再前往該超市
    購物時，報警查獲丙○○，而查悉上情。
二、案經臺北市府警察局大安分局報告臺灣臺北地方法院檢察署
    檢察官偵查起訴。
    理  由
一、按被告以外之人於審判外之言詞或書面陳述，除法律有規定
    者外，不得作為證據，刑事訴訟法第159 條第1 項定有明文
    ；復按被告以外之人於偵查中向檢察官所為之陳述，除顯有
    不可信之情況者外，得為證據，同法第159 條之1 第2 項亦
    有規定。另按被告以外之人於審判外之陳述，雖不符前4 條
    之規定，而經當事人於審判程序同意作為證據，法院審酌該
    言詞陳述或書面陳述作成時之情況，認為適當者，亦得為證
    據；當事人、代理人或辯護人於法院調查證據時，知有第15
    9 條第1 項不得為證據之情形，而未於言詞辯論終結前聲明
    異議者，視為有前項之同意，同法第159 條之5 亦有明文。
    經查，本件證人甲○○、乙○○於警詢時之陳述，雖均屬被
    告以外之人於審判外之言詞陳述，惟檢察官及被告均未於本
    院言詞辯論終結前聲明異議，本院審酌其等陳述作成時之情
    況，均無非出於任意性，或有違法或不正取供情事，且客觀
    上亦無不可信之情況，依刑事訴訟法第159 條之5 第2 項規
    定，認均得作為本件認定事實之證據；另證人乙○○於偵查
    中向檢察官所為之證述，業經具結，且無顯不可信之情形存
    在，依上開法文規定及說明，其於偵查中向檢察官所為之證
    述亦有證據能力。
二、訊據被告丙○○固坦承有於前揭時間，在上址頂好超市內，
    於購買牛奶並已結完帳後，在該超市負責結帳之店員甲○○
    暫時離開結帳櫃台之際，取走上開壹週刊雜誌1 本後，未經
    結帳即離開現場，及其知悉上開雜誌係該超市擺放於上開陳
    列櫃台販售之商品，必須結帳購買才能攜帶離開之事實，惟
    矢口否認有何竊盜犯行，辯稱：係因其經過結帳櫃台時，該
    櫃台沒有人在收錢，其乃將上開雜誌取走云云。惟查，被告
    於上開時、地購買一瓶牛奶，並由上開超市所屬店員甲○○
    為其結完帳後，因甲○○向該超市當時值班副店長乙○○報
    備需至該超市地下2 樓之廁所如廁，而暫時離開結帳櫃台，
    未及注意之機會，徒手竊取放置於該超市陳列櫃台販售，價
    值70元之壹週刊雜誌1 本，於得手後，在乙○○在場親見，
    惟未及向甲○○確認被告是否已結帳購買該本雜誌前，即離
    開現場，嗣因乙○○於甲○○返回結帳櫃台後，向甲○○查
    證，確認被告並未結帳購買該本雜誌，乃於被告在同年7 月
    7 日上午再前往該超市購物時，報警查獲被告等事實，業據
    證人甲○○、乙○○於警詢、偵訊時，及於本件97年3 月12
    日、同年4 月21日審理期日，分別具結證述明確在卷（見臺
    灣臺北地方法院檢察署96年度偵字第21272 號卷第5 至8 頁
    、第20至21頁、本院卷第18至21頁、第38至41頁），互核相
    符，且經本院於上開2 次審理期日，及同年4 月2 日審理期
    日，共3 次當庭勘驗該超市於96年7 月5 日上午7 時10分至
    11分許之現場監視錄影內容結果（見本院卷第18至21頁、第
    29至30頁、第38至41頁），核與甲○○、乙○○之上開證詞
    ，亦相符合，自堪採信；此外，並有上開現場監視錄影翻拍
    畫面2 張，及被告當時僅就所購買之牛奶結帳付款（價款為
    99元），並未就上開雜誌結帳付款之收銀機統一發票存根聯
    1 張（發票號碼：VQ00000000號）在卷（見上開偵查卷第25
    至26頁），可資佐證，足認本件事證明確，被告犯行堪予認
    定。被告既明知上開雜誌係該超市擺放在前揭陳列櫃台販售
    之商品，必須結帳購買才能攜帶離開，卻利用甲○○因如廁
    而暫時離開結帳櫃台之機會，於竊取上開雜誌得手後，即離
    開現場，足認其主觀上有為自己不法所有之意圖，所辯因其
    經過上開結帳櫃台時，該櫃台無人在收錢，其乃將該雜誌取
    走云云，顯係飾卸之詞，不足採信。
三、核被告所為，係犯刑法第320 條第1 項之普通竊盜罪。又按
    「滿80歲人之行為，得減輕其刑。」刑法第18條第3 項定有
    明文。經查，被告係12年2 月21日出生，此有其年籍資料在
    卷（見上開偵查卷第11頁）可稽，其於為本件竊盜行為時，
    年齡已滿80歲，爰依上開規定，減輕其刑，並審酌被告並無
    前科，素行尚佳，此有臺灣高等法院被告前案紀錄表在卷可
    稽（見本院卷第3 頁），其本案所為係因一時貪念，未及深
    慮致觸刑章，所竊取之上開雜誌售價為70元，價值甚輕，及
    其素行、智識程度、生活狀況、犯後態度等一切情狀，酌情
    量處如主文所示之刑，並諭知易科罰金之折算標準。
據上論斷，應依刑事訴訟法第299 條第1 項前段，刑法第320 條
第1 項、第18條第3 項、第41條第1 項前段，刑法施行法第1 條
之1 ，判決如主文。
本案經檢察官陳清茂到庭執行職務
中    華    民    國    97    年    4     月    30    日
                  刑事第十一庭  法  官  陳勇松
上正本證明與原本無異。
如不服本判決，應於判決送達後10日內向本院提出上訴狀（應抄
附繕本）。告訴人或被害人如對於本判決不服者，應具備理由請
求檢察官上訴，其上訴期間之計算係以檢察官收受判決正本之日
期為準。
                                書記官   馬正道
中    華    民    國    97    年    4     月    30    日
附錄本案論罪科刑法條全文：
中華民國刑法第320 條（普通竊盜罪、竊佔罪）
意圖為自己或第三人不法之所有，而竊取他人之動產者，為竊盜
罪，處5 年以下有期徒刑、拘役或5 百元以下罰金。
意圖為自己或第三人不法之利益，而竊佔他人之不動產者，依前
項之規定處斷。
前二項之未遂犯罰之。


司法院資訊處製作；財團法人民間司法改革基金會備份。
